【裁判字號】    98,訴,1230
【裁判日期】    980625
【裁判案由】    遷讓房屋等
【裁判全文】
臺灣臺中地方法院民事判決  98年度訴字第1230號
原      告  甲○○
被      告  乙○○
當事人間返還房屋事件，本院於98年6月15日言詞辯論終結，判
決如下：
    主    文
被告應將坐落臺中市○○區○○段建號4756號、門牌號碼臺中市
南屯區○○路○ 段2 號8 樓之1 房屋遷讓交還原告。
被告應給付原告新臺幣萬貳仟元，及自民國98年6 月2 日起至
清償日止，按年息百分之5 計算之利息；並自民國98年5 月9日
起至遷讓交還前項房屋之日止，按月給付原告新臺幣捌仟元，暨
自各翌月10日起至清償日止，按年息百分之5 計算之利息。
原告其餘之訴駁回。
訴訟費用新臺幣玖仟壹佰肆拾元由被告負擔。
本判決原告勝訴部分，於原告以新臺幣貳拾玖萬肆仟元為被告預
供擔保，得假執行。
原告其餘假執行之聲請駁回。
    事    實
一、原告主張略以：緣原告於民國98年1 月9 日經由本院97年度
    執字第68870 號強制執行公開拍賣程序拍定買受如主文第1
    項所示房屋及其基地，已領得權利移轉證書並辦理所有權移
    轉登記。被告雖於強制執行程序自述係承租人，然未提出書
    面契約，且經原告催告亦拒不訂立書面契約，是被告顯係無
    權占用系爭建物，爰依民法第767 條規定，請求被告遷讓交
    還房屋。又被告無權占有房屋獲有利益，致原告受有損害，
    爰請求賠償相當於租金之不當得利等語。並聲明：(一)如主文
    第1 項所示。(二)被告應自98年1 月9 日起至遷讓交還房屋之
    日止，按月給付原告新臺幣（下同）1 萬2000元，並自起訴
    狀繕本送達翌日起至清償日止按年息5%計算之利息。(三)原告
    願供擔保請准宣告假執行。
二、被告抗辯略以：伊係96年間向系爭強制執行債務人林梓滄承
    租系爭房屋，原告依拍賣取得系爭房屋係事實，但應主動與
    被告談論搬遷事宜，伊於原告拍賣取得房屋前已居住該處，
    並無不當得利，原告主張每月租金1 萬2000元沒有哪個行情
    ，伊隔壁和樓下都租8000元等語。並聲明：原告之訴駁回。
三、法院之判斷：
  (一)按所有人對於無權占有或侵奪其所有物者，得請求返還之。
    民法第767 條第1 項定有明文。原告主張其經由本院97年度
    執字第68870 號強制執行程序拍定買受系爭房地，已取得系
    爭建物之所有權，然系爭建物經被告占用迄今等情，為被告
    所不爭執，並有不動產移轉證書影本在卷可稽，堪信真實。
    而被告抗辯其向系爭強制執行債務人林梓滄承租系爭房屋云
    云，除據其於強制執行程序查封時自述係承租人外，並無提
    出任何事證以資佐證，已難遽信，又其於強制執行程序陳明
    ：96年8 、9 月間遷入，不定期租賃、無書面契約等語，有
    查封筆錄附於執行案卷可憑。而民法第425 條第1 項規定：
    出租人於租賃物交付後，承租人占有中，縱將其所有權讓與
    第三人，其租賃契約，對於受讓人仍繼續存在。依同條第2
    項規定，於未經公證之不動產租賃契約，其期限逾五年或未
    定期限者，不適用之。即所謂買賣不破租賃原則，於未經公
    證之未定期限賃契約並無適用。故被告所抗辯上開租賃關係
    存在等情縱係屬實，亦不得據以對抗原告。是原告依民法第
    767 條規定請求被告遷讓交還系爭房屋，即無不合。
  (二)按無法律上原因而受利益，致他人受損害者，應返還其利益
    ，為民法第179 條所明定。其得請求返還之範圍，應以對方
    所受之利益為度。無權占用他人土地，可能獲得相當於租金
    之利益，為社會通常之觀念。又按給付無確定期限者，債務
    人於債權人得請求給付時，經其催告而未為給付，自受催告
    時起，負遲延責任。其經債權人起訴而送達訴狀，或依督促
    程序送達支付命令，或為其他相類之行為者，與催告有同一
    之效力。民法第229 條第2 項定有明文。原告依據民法第17
    9 條規定請求被告返還相當於租金之不當得利及遲延利息，
    即無不合。再查，使用系爭房屋之租金每月為8000元，且系
    爭房屋隔壁、樓下房屋租金均每月8000元等情，為被告所自
    承，對照被告於本院強制執行程序查封時陳述內容，暨執行
    案卷所附系爭房屋估價資料所載其坐落位置、交通運輸狀況
    、屋齡及管理維護情況，核非不符，至原告主張所提出之同
    大樓建物之其他房屋租賃契約，僅屬單一契約，其租金數額
    復可能因不同建物個別條件或租賃雙方經濟能力、磋商條件
    等因素而受影響，爰認按每月8 千元計算損害金為合理。被
    告於98年1 月9 日起至98年5 月8 日止無權占用系爭房屋，
    獲得不當利益共計3 萬2000元；再被告自98年5 月9 日起繼
    續無權占用系爭房屋，每月獲得不當利益為8000元，均堪認
    定。從而，原告請求被告給付3 萬2000元，及自98年6 月2
    日起至清償日止，按年息百分之5 計算之利息；並自98 年5
    月9 日起至遷讓交還房屋之日止，按月給付原告8000 元 ，
    暨自各翌月10日起至清償日止，按年息百分之5 計算之利息
    ，為無不合，應予准許。原告逾此數額之請求，則屬無據，
    應予駁回。
  (三)綜上所述，原告依民法第767 條規定及不當得利之法律關係
    ，請求判決如主文第1 、2 項所示，應予准許，逾此數額以
    外之請求，於法無據，應駁回之。
  (四)原告陳明願供擔保，聲請宣告假執行，經核其勝訴部份，合
    於法律規定，爰酌定相當之擔保金額宣告之；其餘假執行之
    聲請，因該部份訴之駁回而失所依據，應予駁回。
  (五)兩造其餘主張及所提證據與本院上開論斷無涉或無違，不予
    贅述。
四、訴訟費用負擔及假執行之依據：民事訴訟法第79條、第390
    條第2 項。
中    華    民    國    98    年    6     月    25    日
                  民事第三庭    法  官  林慧貞
正本係照原本作成。
如對本判決上訴，須於判決送達後20日內向本院提出上訴狀。
中    華    民    國    98    年    6     月    25    日
                                書記官


司法院資訊處製作；財團法人民間司法改革基金會備份。
